【裁判字號】    99,司財管,52
【裁判日期】    990430
【裁判案由】    選任遺產管理人
【裁判全文】
臺灣高雄地方法院民事裁定            99年度司財管字第52號
聲  請  人  新加坡商星展銀行股份有限公司
法定代理人  甲○○
上聲請人對被繼承人乙○○聲請選任遺產管理人事件，本院裁定
如下：
    主  文
選任吳剛魁律師為被繼承人乙○○（男，民國五十二年三月六日
生，身分證統一編號：Ｚ000000000號，民國九十八年
五月二十四日死亡）之遺產管理人。
程序費用新臺幣壹仟元由被繼承人乙○○之遺產負擔。
    理  由
一、本件聲請意旨略以：聲請人原名「泛亞商業銀行股份有限公
    司」，後經核准更名為「寶華商業銀行股份有限公司」，嗣
    又自民國97年5 月24日起奉行行政院金融監督管理委員會97
    年5 月8 日金管銀(五)字第09700160370 號函核准由「新加坡
    商星展銀行股份有限公司」概括承受寶華商業銀行股份有限
    公司之資產、負債及營業，合先敘明。緣被繼承人乙○○（
    男，52年3 月6 日生，身分證統一編號：Ｚ000000000號）分
    別於89年11月29日、90年8 月28日受第三人富瑞成工業股份
    有限公司之邀為連帶保證人，分別向聲請人借款新臺幣（下
    同）(一)200 萬元；(二)100 萬元，惟上開借款均因未按期履約
    還款，聲請人已取得執行名義，現上開借款積欠明細為(一)
    762,836 元整自97年9 月2 日起至清償日止，按年息8.74％
    計算之利息，暨自98年8 月26日起至清償日止，其逾期在六
    個月以內者，按上開利率百分之十，逾期超過六個月者，則
    按上開利率百分之二十計付之違約金；(二)399,845 元整自97
    年7 月24日起至清償日止，按年息8.99％計算之利息，暨自
    98年8 月26日起至清償日止，其逾期在六個月以內者，按上
    開利率百分之二十計付之違約金。詎被繼承人乙○○於98年
    5 月24日死亡，其繼承人均已拋棄繼承權或已死亡，無法依
    民法第1177條規定選定遺產管理人，致聲請人債權無法行使
    ，又被繼承人遺有多筆股票，為確保聲請人之權利，狀請鈞
    院指定本件遺產管理人等語。
二、按「繼承開始時，繼承人之有無不明者，由親屬會議於1 個
    月內選定遺產管理人，並將繼承開始及選定遺產管理人之事
    由，向法院報明。」、「無親屬會議或親屬會議未於前條所
    定期限內選定遺產管理人者，利害關係人或檢察官，得聲請
    法院選任遺產管理人，並由法院依前項規定為公示催告。」
    、又「先順序繼承人均拋棄其繼承權時，由次順序之繼承人
    繼承，其次順序之繼承人有無不明或第四順序之繼承人均拋
    棄其繼承權者，準用關於無人承認繼承之規定。」，民法第
    1177條、第1178條第2 項、第1176條第6項 分別定有明文。
三、經查：
  (一)聲請人主張之前揭事實，業據其提出行政院金融監督管理委
    員會97年5 月8 日金管銀(五)字第09700160370 號函、本院債
    權憑證、被繼承人之繼承系統表、除戶登記謄本等件為證，
    並經本院依職權調取本院98年度司繼字第2567號、本院98年
    度司繼字第2632號拋棄繼承權卷宗核閱屬實，堪信為真實。
  (二)聲請人既對被繼承人有債權存在，為其債權人，自應屬利害
    關係人無訛。又被繼承人之繼承人均已依法拋棄繼承，復查
    無其他合法繼承人存在，揆諸前揭規定，自應準用關於無人
    承認繼承之規定，參以其親屬會議並未於死亡發生之日起1
    個月內為其選定遺產管理人並呈報本院，是聲請人以利害關
    係人之地位，向本院聲請選任遺產管理人，自屬有據。
  (三)本院審酌：被繼承人乙○○前揭現存繼承人既均已依法拋棄
    繼承，可知顯已不願再與被繼承人之遺產有何糾葛，本無義
    務就其遺產再為管理；況擔任遺產管理人，主要係彙整被繼
    承人之財產，踐行被繼承人債權、債務之確認，並作適法合
    理之分配，且於有繼承人承認繼承時或遺產分配後，尚有剩
    餘時，將遺產移交繼承人或國庫，此須熟悉相關法律程序進
    行遺產處分，經本院自高雄律師公會願意擔任法院遺產管理
    人名單中徵詢後，吳剛魁律師願意以其專業知識管理及處理
    被繼承人後續之遺產問題，有電話紀錄1 紙附卷可稽，爰選
    任吳剛魁律師為本件遺產管理人。另因本件被繼承人之全部
    繼承人均拋棄繼承，而「準用」無人承認繼承之規定，與繼
    承人有無不明之情形尚屬有間，是民法第1178條第2 項關於
    承認繼承之公示催告，即無準用之餘，附此敘明。
四、依非訟事件法第157 條、第24條第1 項，裁定如主文。
五、如對本裁定抗告，須於裁定送達後10日之不變期間內，向本
    院提出抗告狀，並繳納抗告費新臺幣1,000 元。
中    華    民    國    99    年     4    月    30    日
                  家事法庭  司法事務官  任士慧

司法院資訊處製作；財團法人民間司法改革基金會備份。
